臺灣高等法院刑事判決　　　　　　　　 94年度上訴字第470號
　　上　訴　人
　　即　被　告　甲○○
上列上訴人因違反毒品危害防制條例案件，不服台灣板橋地方法
院93年度訴字第1531號，中華民國93年12月9 日第一審判決（起
訴案號：台灣板橋地方法院檢察署93年度毒偵字第1531號），提
起上訴，本院判決如下：
    主  文
上訴駁回。
    事  實
一、甲○○曾因違反麻醉藥品管理條例案件，經原審法院於民國
    （下同）83年6 月3 日以83年度少訴字第26號判決判處有期
    徒刑1 年6 月，緩刑3 年，嗣經原審法院於86年6 月25日撤
    銷緩刑宣告，於87年5 月11日入監執行，88年10月1 日縮短
    刑期，執行完畢。詎猶不知悔改，因施用毒品案件，經原審
    法院於92年1 月22日以92年度毒聲字第260 號裁定送觀察、
    勒戒後，認有繼續施用毒品之傾向，經原審於92年2 月21日
    以92年度毒聲字第551 號裁定令入戒治處所施以強制戒治，
    於93年2 月20日強制戒治期滿執行完畢，嗣經臺灣板橋地方
    法院檢察署檢察官於93年3 月12日以93年度戒毒偵字第113
    號為不起訴處分確定。
二、詎甲○○仍不知戒絕，仍基於施用第1 級毒品海洛因及第2
    級毒品甲基安非他命之概括犯意，於上開強制戒治執行完畢
    釋放後5 年內即自93年3 月中旬某日（檢察官前開不起處分
    確定後）起至同年7 月22日下午5 時許止，在臺北縣三重市
    ○○街141 巷36號4 樓其住處內，以將海洛因摻入香菸內點
    燃後吸用，或單獨將海洛因、甲基安非他命分開，或將海洛
    因混合甲基安非他命放在玻璃球吸食器內燒烤後使之產生煙
    霧再吸食其氣體之方式，連續多次施用第1 級毒品海洛因及
    第2 級毒品甲基安非他命，約1 至2 日施用一次，其中於93
    年7 月22日下午5 時許將海洛因摻入香煙內點燃吸用最後一
    次。嗣於93年7 月22日下午5 時20分許，經警持原審法院核
    發之搜索票，於上開住處執行搜索，並採集其尿液送驗查獲
    ，扣得第1 級毒品海洛因4 包（送驗合計淨重3. 11 公克，
    空包裝重1.2 公克）、第2 級毒品甲基安非他命2 包（合計
    淨重0.64公克，原判決誤載為1.4 公克）及其所有供犯罪所
    用之吸食器、研磨器各1 組。
三、案經臺北市政府警察局移送臺灣板橋地方法院檢察署檢察官
    偵查起訴。
    理  由
一、被告於本院審理時未到庭。惟查：前揭犯罪事實，業據被告
    於原審審理時坦承不諱，被告於查獲時經警採取尿液送請檢
    驗結果，亦呈嗎啡及甲基安非他命之陽性反應，有台北市政
    府警察局刑事警察大隊毒品案件尿液委驗單影本、台灣尖端
    先進生技醫學股份有限公司93年7 月28日濫用藥物尿液檢驗
    報告各1 份在卷為憑。
二、扣案之海洛因4 包經鑑驗結果，確屬第1 級毒品海洛因無訛
    （送驗合計淨重3.11公克，空包裝重1.2 公克），有法務部
    調查局93年10月7 日調科壹字第060008680 號鑑定通知書乙
    份在卷可稽。扣案之甲基安非他命2 包（合計淨重0.64公克
    ，原判決誤載為1.4 公克）經初步鑑驗呈安非他命反應，有
    台北市政府警察局刑事警察大隊查獲涉嫌毒品危害防治條例
    毒品初步鑑驗報告書一紙在卷可參。此外，復有前開毒品、
    被告所有供施用安非他命、海洛因之吸食器及研磨器各1 組
    扣案可稽。
三、按海洛因施用入人體後水解還原成嗎啡，再循嗎啡之代謝方
    式排出體外，業據行政院衛生署藥物食品檢驗局以73藥檢壹
　　字第030221號函說明綦詳，且尿液中能否驗出嗎啡陽性反應
　  ，與其投與量、投與途徑、採尿時間、個人體質及檢測方法
    之靈敏度有關，國外曾有文獻報導注射六毫克之海洛因鹽酸
    鹽，其代謝物嗎啡之平均可檢出時限約為26小時，亦經行政
    院衛生署藥物食品檢驗局於81年9 月8 日以（81）藥檢壹字
    第8114885 號函釋明在案。次按甲基安非他命經口服投與後
    ，約70% 於24小時內自尿中排出，約90% 於96小時內自尿中
    排出，由於目前國內尿液中甲基安非他命之檢驗僅為鑑定其
    是否呈陽性反應，尚未定其含量，且甲基安非他命成分之檢
    出與其投與方式、投與量、個人體質、採尿時間與檢測儀器
    之精密度等諸多因素有關，因此僅憑尿液中呈甲基安非他命
    陽性反應，並無法確實推算吸食時間距採集時間之長短，惟
    依上述資料推斷，最長可能不會超過4 日即96小時，此經行
    政院衛生署藥物食品檢驗局於81年2 月8 日以（81）藥檢壹
    字第001156號函釋在案。再者，前揭尿液檢驗報告載明係以
    GC／MS（即氣相層析質譜儀分析法）方法作為確認檢驗之方
    式，而該方法之原理係檢品經氣化後，通過層析管分離純化
    ，再將純化後之成分循序送入質譜儀做個別鑑定。因質譜儀
    所測定之圖譜，在化學上被公認具有指紋特性，故可據以完
    全判定該檢品係為何種化合物。職是，若以氣相層析質譜儀
    （GC／MS）作藥物及其代謝產物之定性及定量分析，幾乎不
    會有偽陽性反應產生，有台北榮民總醫院於83年4 月7 日以
    83北總內字第3059號函釋為憑。另人體施用甲基安非他命後
    ，其主要代謝物中，未改變型態之甲基安非他命占施用劑量
    達43% ，安非他命則約為5%；人體若係施用安非他命後，主
    要代謝物中則有未改變型態之安非他命，但無甲基安非他命
    ，有法務部調查局以93年5 月4 日調科壹字第09362413980
    號函為可參，足見人體若施用安非他命，其尿液代謝物不可
    能出現甲基安非他命，惟人體若施用甲基安非他命，其尿液
    代謝物除主要有甲基安非他命外，亦可能有少量之安非他命
    。本件被告之尿液除呈現較少量之安非他命陽性反應外，主
    要係呈現甲基安非他命之陽性反應，依上開函示，被告自不
    可能施用安非他命，而應施用甲基安非他命。公訴意旨認被
    告係施用安非他命，容有誤會。據上，被告尿液經以氣相層
    析質譜儀分析法檢驗，係呈嗎啡及甲基安非他命陽性反應，
    足見被告在前揭犯罪時間有施用第1 級毒品海洛因及第2 級
    毒品甲基安非他命之行為甚明。
四、被告曾有如事實欄一、所載之犯罪科刑及執行情形，有本院
    被告全國前案紀錄表1 份、原審92年度毒聲字第55 1號刑事
    裁定電腦列印本、台灣板橋地方法院檢察署檢察官93 年 度
    戒毒偵字第113 號不起處分電腦列印本各1 份在卷可按。被
　　告因施用毒品，於強制戒治執行完畢釋放後，5 年內再犯本
  　件施用第1 級毒品海洛因及第2 級毒品甲基安非他命，事證
    明確，犯行堪以認定。
五、查海洛因、甲基安非他命分屬毒品危害防制條例第2 條第2
    項第1 款所規定之第1 級毒品及同條項第2 款所規定之第2
    級毒品。核被告所為，係犯毒品危害防制條例第10條第1項
    之施用第1 級毒品罪及同條第2 項之施用第2 級毒品罪。被
    告持有毒品之低度行為，為施用毒品之高度行為所吸收，不
    另論罪。被告先後多次施用第1 級毒品海洛因及先後多次施
    用第2 級毒品甲基安非他命犯行，時間均各緊接，手段互亦
    相若，犯罪構成要件俱屬相同，顯係分別基於概括之犯意反
    覆為之，均應依連續犯規定，各論以一罪，並加重其刑。被
    告除單獨分別施用海洛因、甲基安非他命外，復曾以吸食器
    混合海洛因及安非他命2 種毒品同時施用，故其整個行為係
    以一施用行為同時觸犯上揭二罪名，為想像競合犯，應依刑
    法第55條之規定，從一重之連續施用第一級毒品罪處斷，公
    訴意旨謂上揭二罪間，犯意各別，行為互異，因予分論併罰
    云云，尚有誤會。被告有如事實欄一、所載之犯罪科刑及執
    行等情形，有本院被告全國前案紀錄表一份在卷足憑，於5
    年以內再犯有期徒刑以上之本罪，為累犯，應依法遞加重其
    刑。被告自93年3 月中旬某日（經檢察官為前開不起訴處分
    後）至同年7 月22日下午5 時止，連續施用第1 、2 級毒品
    之犯行，除起訴書所載93年7 月22日22時許為警採尿前26小
    時及96小時內某時各1 次施用第1 、2 級毒品部分，業經起
    訴外，其餘多次施用第1 、2 級毒品之犯行，雖未據起訴，
    惟與起訴事實有連續犯關係，屬裁判上一罪，為起訴效力所
    及，本院自應併予審理。
六、原審同此認定，因依毒品危害防制條例第10條第1 項、第2
    項、第18條第1 項前段，刑法第11條前段、第56條、第55條
    、第47條、第38條第1 項第2 款各規定，於審酌被告因施用
    毒品經強制戒治，獲不起訴處分後，猶施用海洛因及安非他
    命，未衷心悛悔，漠視法令之禁制，恣意濫用藥品，兼衡其
    施用海洛因、安非他命所生危害係以自戕健康為主，於他人
    尚無明顯重大危害及犯後供認無隱，態度良好等一切情狀，
    量處有期徒刑1 年，並以扣案之海洛因4 包（送驗合計淨重
    3. 11 公克，空包裝重1.2 公克）、甲基安非他命2 包（合
    計淨重0.64公克），分屬第1 、2 級毒品，併依毒品危害防
    制條例第18條第1 項前段之規定宣告沒收銷燬之（惟鑑驗耗
    用之毒品部分，既已滅失，自毋庸宣告沒收銷燬），另該海
    洛因4 包及甲基安非他命2 包之外包裝，係用於包裹毒品，
    防其裸露、潮濕，便於攜帶施用，亦係供施用毒品所用之物
    ，且係被告所有，此據被告於原審審理時供明在卷，應依刑
    法第38條第1 項第2 款規定，併予宣告沒收。另扣案之吸食
    器乙組係供本件施用第1 級毒品海洛因、第2 級毒品甲基安
    非他命所用，扣案之研磨器係被告研磨糖粉用以調和海洛因
    之用，亦係供本件施用第1 級毒品海洛因犯罪所用之物，且
    均係被告所有，為被告於原審審理時所供明，應依刑法第38
    條第1 項第2 款規定宣告沒收。核其認事用法，俱無違誤，
    量刑亦甚允洽。被告上訴意旨，未具上訴理由，空言指摘原
    判決不當，為無理由，應予駁回。
七、被告經合法傳喚，無正當理由不到庭，爰不待其陳述逕行判
    決。
據上論斷，應依刑事訴訟法第368 條、第371 條，判決如主文。
本案經檢察官賴俊雄到庭執行職務。
中　　華　　民　　國　　94　　年　　5 　　月　　11　　日
　　　　　　　　　刑事第二十庭  審判長法　官陳貽男
　　　　　　　　　　　　　　　　　    法　官李世貴
　　　　　　　 　 　　　　　　　　　　法　官高明哲
以上正本證明與原本無異。
施用第2級毒品不得上訴。
施用第1級毒品部分如不服本判決，應於收受送達後十日內向本
院提出上訴書狀，其未敘述上訴之理由者並得於提起上訴後十日
內向本院補提理由書（均須按他造當事人之人數附繕本）。
                                      書記官李垂福
中　　華　　民　　國　　94　　年　　5 　　月　　12　　日
附錄：本案論罪科刑法條全文
毒品危害防制條例第10條
施用第1級毒品者，處6月以上5年以下有期徒刑。
施用第2級毒品者，處3年以下有期徒刑。
